【裁判字號】    98,易,1447
【裁判日期】    981125
【裁判案由】    竊盜等
【裁判全文】
臺灣臺南地方法院刑事判決              98年度易字第1447號
公  訴  人  臺灣臺南地方法院檢察署檢察官
被      告  丁○○○
                      （現另案於臺灣臺南監獄臺南分監執行
上列被告因竊盜等案件，經檢察官提起公訴（98年度偵字第6792
、13572號），被告於本院準備程序中，先就被訴事實均為有罪
之陳述，經本院合議庭裁定改由受命法官獨任進行簡式審判程序
，判決如下：
    主  文
丁○○○竊盜，累犯，處有期徒刑月，如易科罰金，以新臺幣
壹仟元折算壹日；又偽造署押，足以生損害於公眾及他人，累犯
，處有期徒刑月，如易科罰金，以新臺幣壹仟元折算壹日，扣
案如附表所示偽造之「丙○○」名義之署押均沒收之。應執行有
期徒刑伍月，如易科罰金，以新臺幣壹仟元折算壹日，扣案如附
表所示偽造之「丙○○」名義之署押均沒收之。
    事  實
一、丁○○○前於民國94年間，因施用毒品案件，經本院以94年
    度訴字第1471號判決應執行有期徒刑1年4月確定，入監執行
    後，於96年5月18日假釋付保護管束出監，同年10月24日保
    護管束期滿假釋未經撤銷，視為執行完畢。詎猶不知悛悔，
    於前揭有期徒刑執行完畢5年內，復分別為下列行為：(一)丁
    ○○○於97年12月25日下午2時45分許，行經臺南縣永康市
    ○○街202號之便利商店前，因見停放於上開處所之車號PVG
    -376號機車置物鉤上掛有乙○○所有之購物袋1只（內有筆
    記本3本、修正帶3個、筆3組、卡片3張及巧克力1盒等物）
    而無人看管，認有機可乘，竟意圖為自己不法之所有，而基
    於竊取他人財物之犯意，徒手竊取上開購物袋及其內物品得
    手，旋即逃逸。(二)迨臺南縣警察局永康分局永康派出所（下
    稱永康派出所）員警調閱監視器錄影畫面循線通知丁○○○
    到案說明後，丁○○○為圖掩飾真實身分以免遭刑事追訴，
    乃於98年1月24日下午4時35分許起至同時45分許止，在永康
    派出所內，以其妹「丙○○」之名義接受員警詢問，並於詢
    問完畢後，基於偽造署押之單一犯意，接續在調查筆錄之受
    詢問人欄偽造「丙○○」名義之署名及指印各2枚、在上開
    調查筆錄之各頁接縫處偽造指印6枚及在指紋卡片上偽造指
    印20枚，足以生損害於警察、司法機關偵辦刑事案件之正確
    性、公信力及丙○○本人之權益。嗣經警將上開指紋卡片送
    鑑比對，發現與丁○○○前經建檔留存之指紋相符，始循線
    查悉上情。
二、案經臺南縣警察局永康分局報告臺灣臺南地方法院檢察署檢
    察官偵查起訴。
    理  由
一、按本件被告丁○○○所犯均為死刑、無期徒刑、最輕本刑3
    年以上有期徒刑以外之罪，亦非屬高等法院管轄之第一審案
    件，其於本院準備程序進行中，先就被訴事實為有罪之陳述
    ，經告知簡式審判程序之旨，並聽取檢察官、被告之意見後
    ，本院合議庭依刑事訴訟法第273條之1第1項裁定進行簡式
    審判程序，是本案之證據調查，依同法第273條之2規定，不
    受同法第159條第1項、第161條之2、第161條之3、第163條
    之1，及第164條至第170條所規定證據能力認定及調查方式
    之限制，合先敘明。
二、上開犯罪事實，業據被告於偵查、本院準備程序及審理中均
    坦承不諱，其中就事實欄一、(一)所述部分，並經證人即被害
    人乙○○於警詢中指述綦詳（南縣永警偵字第0981000257號
    卷第5至8頁），並有統一發票2張、監視器錄影畫面翻拍照
    片6張在卷可參（上開警卷第11至14頁）；就事實欄一、(二)
    所述部分，則與證人即被害人丙○○於偵查中之證述互核大
    致相符（臺灣臺南地方法院檢察署98年度偵字第2637號卷第
    6至7頁），且被告以「丙○○」名義按捺指印之上開指紋卡
    片經送鑑定比對結果，發覺與被告前經建檔留存之指紋相符
    乙節，亦有內政部警政署刑事警察局98年2月26日刑紋字第
    0980026315號函附卷可稽（南縣永警偵字第0980004619號卷
    第1至3頁），堪認被告上開任意性之自白，確均與事實相符
    。是本件事證明確，被告上開犯行均洵堪認定，應予依法論
    科。
三、核被告如事實欄一、(一)所為，係犯刑法第320條第1項之竊盜
    罪。又按所謂「署押」，指於紙張或物體上簽署之姓名，或
    其他符號，其作用在表示其承認簽署文書之效力，與印文具
    有同一之作用與效力，一般人有於姓名之下再按捺指紋，或
    以按捺指紋代替簽名者，如偽造指紋亦屬偽造署押之一種；
    而刑法上之偽造署押罪，係指單純偽造簽名、畫押而言，若
    在制式之書類上偽造他人簽名，已為一定意思表示，具有申
    請書或收據等類性質者，則係犯偽造文書罪（最高法院92年
    度臺上字第4815號、85年度臺非字第146號判決意旨參照）
    。本件被告冒用「丙○○」名義，在附表所示之調查筆錄及
    指紋卡片上簽名或按指印之行為，均僅係表示對筆錄內容無
    意見或表示係本人親為之意，尚不能表徵其有製造何種文書
    或曾為何項意思表示之意思，僅屬單純偽造署名、指印之行
    為，而該等行為因足以生損害於警察、司法機關偵辦刑事案
    件之正確性、公信力，及使證人丙○○遭列為刑事被告，而
    足生損害於證人丙○○之權益，則核被告如事實欄一、(二)所
    述單純偽造「丙○○」署名及指印之行為，應係構成刑法第
    217條第1項之偽造署押罪，不另成立偽造私文書罪。另被告
    先後在調查筆錄及指紋卡片上偽造如附表所示「丙○○」名
    義之署押，顯係為圖掩飾真實身分免遭刑事訴追，而基於偽
    造署押之單一犯意，利用同一機會、在密切接近之時間及同
    一地點接續所為，侵害同一法益，各行為之獨立性極為薄弱
    ，依一般社會健全觀念，應視為數個舉動之接續施行，合為
    包括之一行為予以評價，為接續犯，而僅論以一偽造署押罪
    。公訴意旨雖未敘及被告於附表所示指紋卡片上偽造「丙○
    ○」名義之指印之犯行，然此部分事實與起訴部分有前述接
    續犯之實質上一罪關係，為起訴效力所及，本院自應併予審
    理，附此敘明。至被告所犯上開竊盜及偽造署押2罪名間，
    犯意有別，行為殊異，應予分論併罰。再被告曾於96年10月
    24日受如事實欄所載之罪刑執行完畢，有臺灣高等法院被告
    前案紀錄表可稽，其於有期徒刑執行完畢後5年內，故意再
    犯本件有期徒刑以上之2罪，均為累犯，各應依刑法第47條
    第1項規定加重其刑。爰審酌被告前已有財產犯罪等前案紀
    錄，竟仍不知悔改，再犯本案，顯見其法紀觀念薄弱，未能
    自前所受刑之執行記取教訓，復不思循正途賺取所需，僅因
    貪圖小利，即再犯本件上開竊盜犯行，足見其漠視他人財物
    之所有權，對民眾財產安全及社會治安均非無相當危害；又
    被告因圖卸刑責而冒用其妹丙○○名義應訊，使證人丙○○
    蒙受遭刑事訴追之危險，所為亦實不足取，惟念其犯後終能
    坦承上開犯行不諱，表現悔意，兼衡其犯罪時所採手段、所
    造成之損害，暨被告之學歷、職業、家庭狀況等一切情狀，
    分別量處如主文所示之刑，及分別諭知易科罰金之折算標準
    ，並定其應執行之刑，暨諭知易科罰金之折算標準，以示懲
    儆。末如附表所示文件上之署名、指印，均為經被告偽造之
    署押，依刑法第219條規定，不問屬於犯人與否，均應併予
    宣告沒收之。
據上論斷，應依刑事訴訟法第273條之1第1項、第299條第1項前
段，刑法第320條第1項、第217條第1項、第47條第1項、第41條
第1項前段、第51條第5款、第219條，刑法施行法第1條之1第1項
、第2項前段，判決如主文。
本案經檢察官甲○○到庭執行職務
中    華    民    國    98    年    11    月    25    日
                        刑事第九庭    法  官   蔡盈貞
以上正本證明與原本無異。
如不服本判決應於收受本判決後10日內向本院提出上訴書狀，並
應敘述具體理由。其未敘述上訴理由者，應於上訴期間屆滿後20
日內向本院補提理由書狀（均須按他造當事人之人數附繕本）「
切勿逕送上級法院」。
                                      書記官   陳玉芬
中    華    民    國    98    年    11    月    25    日
附錄論罪科刑法條：
中華民國刑法第320條第1項
（普通竊盜罪）
意圖為自己或第三人不法之所有，而竊取他人之動產者，為竊盜
罪，處5  年以下有期徒刑、拘役或 5 百元以下罰金。
中華民國刑法第217條第1項
（偽造印章印文或署押罪）
偽造印章、印文或署押，足以生損害於公眾或他人者，處 3 年
以下有期徒刑。
附表：
┌──┬─────────────┬───────────────┐
│編號│偽造之署押所在位置        │偽造之署押之名稱、種類、數量  │
├──┼─────────────┼───────────────┤
│1   │98年1月24日臺南縣警察局永 │「丙○○」名義之署名、指印各2 │
│    │康分局永康派出所調查筆錄（│枚                            │
│    │含影本）「受詢問人」欄    │                              │
├──┼─────────────┼───────────────┤
│2   │上開警詢筆錄（含影本）各頁│「丙○○」名義之指印共6枚     │
│    │接縫處                    │                              │
├──┼─────────────┼───────────────┤
│3   │編號00000000號之指紋卡片（│「丙○○」名義之指印共20枚    │
│    │含影本）                  │                              │
└──┴─────────────┴───────────────┘


司法院資訊處製作；財團法人民間司法改革基金會備份。
